臺灣高雄地方法院刑事判決　　　　　　　99年度訴字第1663號
公　訴　人　臺灣高雄地方法院檢察署檢察官
被　　　告　林明娟
選任辯護人　侯重信律師
上列被告因誣告案件，經檢察官提起公訴（98年度偵字第30537
號），本院判決如下：
    主  文
林明娟犯誣告罪，處有期徒刑肆月。緩刑貳年。
    事  實
一、林明娟於民國96年間，擔任址設高雄市新興區○○○○路14
    號「摩登新貴大樓管理委員會」（下稱系爭大樓管委會）第
    10屆主任委員；朱傳斌、韓秀霞、陳佩玲、陳麗慧則於97年
    間，擔任系爭大樓管委會第11屆之主任委員、副主任委員、
    財務委員、監察委員。緣該大樓第11屆管委會決議解約更換
    機電廠商，故於97年3 月間，與原廠商張汀言（原名張一郎
    ）結算尚未付清之款項為：97年1 月份未付款新臺幣（下同
    ）47,700元、97年2 月份未付款11,200元、剩餘14組更新攝
    影機未付款42,000元，共計100,900元，並於97年4月10日匯
    款付清上開款項。林明娟明知該大樓裝設監視錄影設備、轉
    換器、更新燈控設備及送修刷卡機，均在其任內經第10屆管
    委會同意所為，且其亦曾於廠商張汀言送出之96年12月29日
    、97年1月8日報價單2紙上簽名同意如附表一編號4至6 所示
    錄影機、轉換器、刷卡機送修等項之請款，朱傳斌、韓秀霞
    、陳佩玲、陳麗慧僅於更換廠商後，將上開屬於前任管委會
    任內應付而未付之款項支付予廠商，並未虛列該等款項。詎
    竟意圖使朱傳斌、韓秀霞、陳佩玲、陳麗慧4 人受刑事處分
    ，與不知情之系爭大樓住戶葉碧玉、簡麗紋（另經檢察官為
    不起訴處分），於98年2 月13日，在臺灣高雄地方法院檢察
    署（下稱高雄地檢署）內勤詢問室，向職司偵查犯罪之檢察
    官申告：「我要告97年度的主委朱傳斌、副主委韓秀霞、財
    委陳佩玲、監委陳麗慧共同偽造文書、背信及侵占大樓公款
    ；97年2 月間並沒有有任何施工及裝設，竟在應收帳款對款
    明細表虛列11, 200元，被告4人都涉嫌偽造文書及侵占；97
    年1月的請款不實在，裝設錄影機的價格47,700 元（筆錄誤
    載為44,770 元）太高，且燈控少裝1個，我有要求廠商更改
    所以廠商將數量改為3個，金額改為2,400元，總款項應該是
    46,900元，但被告4 人還是以47,700元簽准並發款，此部分
    涉嫌背信及侵占」等語，因而對朱傳斌、韓秀霞、陳佩玲、
    陳麗慧4 人提出偽造文書、背信及侵占等告訴，致使偵查機
    關對上開4 人發動偵查。嗣經臺灣高雄地方法院檢察署檢察
    官查明後，以98年度偵字第20833 號對朱傳斌、韓秀霞、陳
    麗慧、陳佩玲為不起訴處分，林明娟不服提起再議後，亦經
    臺灣高等法院高雄分院檢察署以98年度上議字第1511號駁回
    在案，始悉上情。
二、案經陳麗慧、陳佩玲、朱傳斌訴請臺灣高雄地方法院檢察署
    檢察官偵查起訴。
    理  由
壹、證據能力部分
一、按被告以外之人於審判外之陳述，雖不符刑事訴訟法第159
    條之1至第159條之4 之規定，而經當事人於審判程序同意作
    為證據，法院審酌該言詞陳述或書面陳述作成時之情況，認
    為適當者，亦得為證據；當事人、代理人或辯護人於法院調
    查證據時，知有第159條第1項不得為證據之情形，而未於言
    詞辯論終結前聲明異議者，視為有前項之同意，刑事訴訟法
    第159條之5定有明文。本判決所引用具傳聞性質之各項證據
    資料，業據被告、辯護人於本院準備程序同意作為證據（本
    院訴字卷第41頁），且經本院於審判期日依法踐行調查證據
    程序，檢察官、被告及辯護人就上開證據之證據能力均未爭
    執，於言詞辯論終結前亦未聲明異議，復查無依法應排除證
    據能力之情形，依上開規定，應有證據能力。
二、被告固否認系爭96年12月29日、97年1 月8 日報價單2 紙之
    證據能力，辯稱：現在科技發達，不曉得會用什麼方式套印
    簽名而變造云云。惟查，上開報價單乃系爭大樓原機電廠商
    張汀言負責該大樓機電業務時，所出具之例行性請款單，且
    據證人張汀言於偵查及本院審理中具結證稱：該等報價單之
    格式無誤，確實是伊所製作等語屬實（98年偵字第30537 號
    卷第68頁、本院訴字卷第91頁），並經證人即第10屆監察委
    員陳建州於審判中證稱：伊確實有在該2 紙報價單上簽名表
    示同意（本院訴字卷第66頁）；證人即第10屆財務委員陳佩
    玲於偵訊中證稱：系爭報價單係由監委、主委簽好後，最後
    一個才拿給伊簽名等語明確（98年偵字第30537 號卷第23頁
    ），被告亦迭次自承：該等報價單上之簽名確係伊之筆跡無
    訛（本院審訴卷第18頁、訴字卷第43頁），復比對上開報價
    單製作日期為96年12月29日、97年1月8日，而被告簽名附押
    之日期為97年1 月4日、同年1月14日等情觀之，均與證人等
    前開所證述情節相符，足證證人張汀言業務上製作之系爭報
    價單，其製作時之外部環境，並無顯不可信之特別情況，被
    告復未能具體釋明系爭報價單係以何方式偽、變造，是其上
    開所辯，自無可採，該等報價單依刑事訴訟法第159條之4第
    2 款之規定，應有證據能力。
貳、認定事實依據之證據及理由
一、訊據被告林明娟矢口否認有何誣告犯行，辯稱：伊前案提告
    之內容均為事實，沒有誣告云云。惟查：
  (一)上開被告與不知情之大樓住戶葉碧玉、簡麗紋，於98年2 月
    13日，向高雄地檢署檢察官以言詞申告方式，對朱傳斌、韓
    秀霞、陳佩玲、陳麗慧4 人提起共同偽造文書、背信及侵占
    等罪嫌之告訴，致使偵查機關對上開4 人發動偵查；復於該
    案偵查中之98年3 月31日向高雄巿政府警察局新興分局偵查
    隊警員、98年4月21日及同年5月19日，向臺灣高雄地方法院
    檢察署檢察官指稱：96年12月份大樓裝設監視錄影系統、轉
    換器及刷卡機，均未經伊同意而裝設、修理，經比價後高於
    他家廠商價格太多…刷卡機2,300元即可買到，竟花2,000元
    修理，轉換器廠商報價4,500元太貴，伊沒有簽名；又於98
    年8 月17日以追加告訴及補充告訴理由狀指稱：偽造估價單
    係陳麗慧與前監委、前廠商3 人共謀所為..陳麗慧勾結前廠
    商偽造估價單在先，於地檢署偵查中又提供不實證詞及偽造
    估價單等語，致朱傳斌、韓秀霞、陳佩玲、陳麗慧身陷遭受
    刑事追訴、處分之危險；嗣經高雄地檢署檢察官查明無據後
    ，以98年度偵字第20833 號對朱傳斌、韓秀霞、陳麗慧、陳
    佩玲處分不起訴，經提起再議後，亦經臺灣高等法院高雄分
    院檢察署以98年度上議字第1511號駁回確定等情，有臺灣高
    雄地方法院檢察署98年2月13日詢問筆錄、98年4月21日、同
    年5月19日訊問筆錄、高雄市政府警察局新興分局98年3月31
    日調查筆錄、98年8 月17日追加告訴及補充告訴理由狀、不
    起訴處分書、再議駁回處分書等各1 份在卷可稽，並經本院
    調取前揭高雄地檢署98年度偵字第20833 號卷宗核閱屬實，
    是此部分之事實，已堪認定。
  (二)而系爭大樓第10屆即96年度管委會由被告擔任主任委員，韓
    秀霞為副主任委員，陳佩玲為財務委員，陳建州為監察委員
    ；第11屆即97年度管委會則由朱傳斌擔任主任委員，韓秀霞
    為副主任委員，陳佩玲為財務委員，陳麗慧為監察委員，有
    系爭大樓第10屆、第11屆管理委員會委員名冊、職務名單在
    卷可稽（98年偵字第20833號影卷第5頁反面、第6 頁）。又
    被告任內之第10屆管委會，曾決議更新攝影機，總價81,000
    元，自96年2月起分期付款每月3,000元，共27期，並於97年
    1 月31日召開之96年度區分所有權人大會第二次管理委員會
    會議決議追認，有摩登新貴95年12月至96年11月份管理費收
    支明細表、會議記錄各1份附卷可稽（本院審訴卷第61頁、
    訴字卷第18頁）；復曾委由廠商張汀言自96年7 月起，由系
    爭大樓14樓逐層施作更新燈控設備工程，此觀之上開管理費
    收支明細表甚明（本院審訴卷第61頁）；再於96年12月29日
    、97年1月8日，在廠商張汀言分別就監視系統之錄影機、轉
    換器、送修刷卡機各報價30,000元、4,500元、2,000元之報
    價單上簽名同意，有報價單2紙在卷可稽（98年他字第1289
    號影卷第38頁反面、39頁）。嗣朱傳斌擔任主任委員之第11
    屆管委會決議與原廠商解約，於97年3 月間與原廠商張汀言
    結算尚未付清之款項為97年1月份未付款47,700元、97年2月
    份未付款11,200元、更新攝影機剩餘14組未付款42,000元，
    共計100,900元，並於97年4月10日匯款付清上開款項，且於
    97年12月21日召開之97年度區分所有權人大會第二次會議中
    ，決議：「前機電廠商所裝設之監控攝影機費用未領，餘款
    100,900元於97年4月經由委員同意1次付清，並已於97年4月
    10日支付予張汀言」等情，有交接憑據、玉山銀行匯款回條
    及上開會議會議紀錄各1 份在卷足憑（98年他字第1289號影
    卷39頁背面、第40頁、第50頁）。堪認上開更新27組攝影機
    、燈控設備更新線路、裝設錄影機監控攝影機、轉換器、送
    修刷卡機等工程項目，確係由系爭大樓管委會委請廠商張汀
    言施作，並經管委會同意付款，至為明灼。是被告於前案申
    告之97年1 月份未付款47,700元不實在、97年2 月份未付款
    11,200元係虛列云云，即屬無據。
  (三)被告雖辯稱：伊記憶中97年2 月份並未施作任何工程，故認
    97年2 月未付款11,200元係虛列云云，惟該筆款項之明細為
    ：監視系統保養月費5,000元、攝影機更新分期費用3,000元
    、更新燈控設備3,200元（如附表二編號1至3 所示），有卷
    附之2月份應收帳款對款明細表1紙可稽（98年他字第1289號
    影卷第44頁反面），且為被告所不否認（見本院審訴卷第32
    頁，其刑事準備書狀引為被證五）。其中，編號1 之監視系
    統保養費每月5,000 元，係與原機電廠商契約存續期間每月
    應支付之固定費用，此觀之前揭管理費收支明細表自明（本
    院審訴卷第61頁），被告復曾以主任委員身分簽名確認，有
    其提出之96年9月份管理費收支明細表1紙在卷可稽（98年他
    字第1289號影卷第43頁反面）；編號2 之攝影機更新分期費
    用3,000 元，係於被告任內經第10屆管委會決議裝設，並自
    96年2月起，分27期支付，每月分期費用3,000元，業如前述
    ，故97年2月應付第13期之款項3,000元，核屬無違；編號3
    之更新燈控設備工程，亦經被告任內之第10屆管委會同意自
    96年7 月起逐層施作，復如前述，又每層樓層應更新之組數
    ，除12樓為3組外，其餘樓層均為4組等情，業據前案被告陳
    麗慧於偵查中陳明在卷（98年4 月21日訊問筆錄，98年他字
    第1289號影卷第36頁），且為被告所不否認（見其提出之96
    年9 月份管理費收支明細表，98年他字第1289號影卷第43頁
    反面），是依逐層施作之時間推算，97年2 月該更新燈控設
    備工程應施作至7樓，應施作組數為4組，每組單價800 元，
    共計應支付3,200 元予廠商，亦屬無訛。足證上開款項均屬
    前經管委會決議每月應支付廠商之例行性款項，被告既曾於
    擔任主委時決議支付該等款項，且於前揭收支明細表上親自
    簽認，對於該等款項支付予廠商之正當性，自應知之甚明，
    當無誤認而誣指該等款項係虛列之可能。
  (四)又關於97年1月份未付款47,700元，其明細詳如附表一編號1
    至6所示，有1月份應收帳款對款明細表在卷可稽（98年他字
    第1289號影卷第4頁），其中編號1監視系統保養月費5,000
    元、編號2攝影機更新分期付款3,000元，均係管委會同意支
    付廠商之例行性費用，業如前述。又編號3 燈控設備更新線
    路3,200元（4組），被告雖辯稱：8樓應僅為3組，不是4 組
    ，當時廠商有依伊之要求更正云云。觀之卷附1 月份應收帳
    款對款明細表「燈控更新線路」及「小計」欄位，原記載「
    4組，3200」、「小計47700」；嗣經手寫塗改為「3組，240
    0、8F」、「小計46900」，惟證人張汀言否認為其所更改（
    本院訴字卷第91頁），又證人陳麗慧於本院審理時明確證稱
    ：上開對款明細表更改之字跡係伊所寫，因被告反應8 樓只
    有3 組，伊才在單子上先註記備忘，事後查證並無錯誤，故
    仍以4組付款等語（本院訴字卷第93頁），且參以98年1月14
    日召開之第12屆管理委員會第1 次會議紀錄，亦記載：「四
    、前機電廠商付款爭議。說明：3.林明娟委員於大會時提出
    8F更換自動感應器，懷疑有以少報多情形，經當事人張一郎
    來說明當時裝設組件為4 組並沒有以少報多情事」等情綦詳
    （見98年度他字第1289號影卷第52頁），足證證人陳麗慧上
    開證述與事實相符，堪予採信。是前開8 樓之更新燈控設備
    ，並無以多報少之情事，既堪認定，被告前揭所辯即屬無據
    ，要無可採。
  (五)再被告辯稱：錄影機30,000元、轉換器4,500 元、刷卡機送
    修2,000元，均未經伊同意即付款，伊並未在系爭報價單2紙
    上簽名云云。惟上開錄影機、轉換器、刷卡機送修等款項，
    確係被告擔任主委時，在廠商張汀言提出之96年12月29日、
    97年1月8日報價單2 紙上簽名同意乙節，業據證人張汀言於
    偵查、本院審理中具結證稱：系爭2 紙報價單係伊製作後送
    到摩登新貴大樓處請款；當初大樓的人找伊去維修刷卡機，
    至於錄影機是老舊汰換，轉換器是併在錄影機內轉換影像用
    ；一般請款程序，是伊維修或施作完先送報價單請款，月底
    再製作應收帳款對款明細表供大樓管委會核對，隔月領款，
    但遇有緊急情況譬如電梯打不開或刷卡機無法開門，伊會先
    處理排除障礙後，再口頭報價，之後補報價單一起送到管理
    室請款，由管理室視其流程與大樓管委會處理，最後由管理
    公司統一放款；系爭報價單伊交給管理室後即未取回，但大
    樓主委應有同意，否則無法放款，且被告亦未曾向伊反應有
    未經同意施工之情形等語明確（98年偵字第30537號卷第68
    頁、本院訴字卷第87頁反面至91頁），並經證人陳建州於本
    院審理中證稱：被告擔任主委時，伊係監委；大樓採購或維
    修時，管委會及住戶均可找廠商報價，但最後要經過主委、
    財委、監委在報價單上簽名認可，主委不簽名即不認帳；廠
    商有時會先施工再報價，但也是要經過管委會同意；96年12
    月29日、97年1月8日報價單2紙上伊有親自簽名同意，一是
    刷卡機，一是錄影機加轉換器，這些施作都在簽單之前，但
    有經管委會含主委在內之委員3人同意才能請款等語明確（
    本院訴字卷第65至68頁），復經告訴人陳佩玲於偵訊時陳稱
    ：系爭報價單由監委、主委簽好後，最後一個才拿給伊簽名
    等語明確（98年偵字第30357號卷第23頁）。佐以自系爭96
    年12月29日、97年1月8日之報價單左下角觀之，確記載「林
    明娟、元／4」、「林明娟、元／14」之簽名署押，且被告
    亦自承該等簽名確係其筆跡無訛（本院審訴卷第18頁、訴字
    卷第43頁），是依證人等上開證述之工程施作暨請款經過，
    比對系爭報價單之製作日期、被告、陳建州、陳佩玲各自簽
    名之位置及簽名附押之日期等綜合以觀，足認系爭報價單雖
    係廠商施作後，方補提送交系爭管委會請款，然確經被告、
    陳建州、陳佩玲等人簽認而同意付款無訛。益證被告辯稱其
    未簽署同意系爭報價單之付款云云，與事實不符，亦無可採
    。
  (六)至被告固曾於97年12月21日召開之系爭大樓97年度區分所有
    權人大會第2次會議中，對於上開2筆帳款提出質疑，陳麗慧
    並未當場提出回答，有卷附會議紀錄可稽（98年他字第1289
    號影卷第50頁反面）。惟證人陳麗慧於本院審理中證稱：當
    時被告在會議中向伊提出質疑，伊表示應係伊向被告質疑才
    對，因被告卸任主委時，均未交出相關單據、帳冊，伊沒有
    資料無法回答；又事後伊等有請被告前來與廠商對帳，被告
    不願意出席等語（本院訴字卷第94頁），被告亦不否認確曾
    接收該等與廠商對帳之出席通知，然並未前往，雖辯稱：伊
    主委任內並未保管相關單據云云，惟此已據證人陳建州證稱
    ：採購文件、廠商報價單等委員簽名後，送到管理公司放款
    ，再回到主委處，該年度所有單據都放在主委那邊，要移交
    給下任主委等情明確（本院訴字卷第70頁），足證被告質疑
    之際，相關單據既非陳麗慧保管，自無從即時回答。況上開
    會議紀錄亦已載明：「限三個月內向住戶交代」（98年他字
    第1289號影卷第50頁反面右上角），被告理應等待上開期限
    屆滿後，再尋求解決，詎其竟於上開3 個月期限尚未屆滿之
    98 年2月13日，即向高雄地檢署提起言詞申告，顯見其確具
    意圖使他人受刑事處分而故予誣告之主觀犯意甚明，此部分
    尚無從據此為被告有利之認定。
  (七)綜上，被告以其親身經歷，即擔任主委任內簽名同意支付之
    款項，訛稱：告訴人4人係虛列97年2月份未付款11,200元、
    浮報97年1月費未付款47,700 元云云，自非誤信、誤認，或
    有合理懷疑而誇大其詞而已，堪認其應係出於誣告之犯意，
    明知無此等事實，而故予捏造事實提起告訴甚明。是其前揭
    所辯：伊於前案所申告者均屬事實，並無誣告之犯意云云，
    純係畏罪卸責之詞，無足採信。事證明確，被告前揭誣告犯
    行，洵堪認定。
二、按刑法上誣告罪，本不限於所告之事實全屬虛偽時，始能成
    立，倘所告事實之一部分係出於故意虛構，仍不得謂非誣告
    （參照最高法院92年度臺上字第6120號判決要旨）；又按誣
    告為妨害國家審判權之犯罪，以一狀誣告數人，或申告數項
    罪名，均祇成立一誣告罪（最高法院93年度臺上字第2914號
    判決要旨參照）。查被告係以其擔任系爭大樓管委會主委期
    間親歷之簽名同意付款事實，虛構事實而誣指朱傳斌等4 人
    虛列97年2月份未付款11,200元、浮報97年1月份未付款47,
    700 元，涉有侵占、背信、偽造文書等犯行，顯與誤信、誤
    認或有合理之懷疑情形迥異，核其所為，係犯刑法第169 條
    第1項之誣告罪。被告雖於前案申告時，同時誣告朱傳斌等4
    人數項罪名，但就其性質而論，直接受害者係國家，故均僅
    成立單純一罪。又本件起訴書認被告誣告之事實，係98年2
    月13日其向臺灣高雄地方法院檢察署檢察官所為言詞申告之
    內容，其嗣後於98年3 月31日向高雄巿政府警察局新興分局
    偵查隊警員、98年4月21日及同年5月19日向臺灣高雄地方法
    院檢察署檢察官陳述之內容，及於98年8 月17日以追加告訴
    及補充告訴理由狀所為陳述，均僅係其於該案偵查過程所為
    之陳述，與其上開言詞申告之內容實屬同一，且經公訴檢察
    官當庭補充及更正在卷（本院審訴卷第16頁、訴字卷第40頁
    ），應予敘明。審酌被告明知如附表一、二所示之97年1 月
    、2月未付款，均係其擔任主委時同意，朱傳斌等4人僅執行
    核發前任管委會任內應付而未付之款項，並無虛列或浮報該
    等款項，竟虛構事實，指述其等有背信、侵占、偽造文書等
    犯行，因而啟動國家犯罪機關偵查犯罪之程序，誠屬不該，
    惟念本件緣自被告以區分所有權人身分，就大樓管理經費支
    出等公共事務為議論而引起，惡性非重，及其犯罪動機、目
    的、手段、生活狀況、智識程度、朱傳斌等所受之實際損害
    等一切情狀，量處被告有期徒刑4月，以示薄懲。
三、末查被告未曾受有期徒刑以上刑之宣告，有臺灣高等法院被
    告全國前案紀錄表附卷可稽，素行良好，本次一時失慮而為
    誣告犯行，乃緣自其居住之大樓公共事務而來，此與無風興
    浪之濫訴，尚有區別，是本院認被告經此論罪科刑之教訓，
    當知警惕，應無再犯之虞，故上開所宣告之刑，以暫不執行
    為適當，以啟自新。
據上論斷，應依刑事訴訟法第299條第1項前段，刑法第169條第1
項、第74條第1項第1款，判決如主文。
本案經檢察官鄭靜筠到庭執行職務。
中    華    民    國   100    年    3     月    22    日
                刑事第十一庭  審判長法  官  李代昌
                                    法  官  林正忠
                                    法  官  林韋岑
以上正本證明與原本無異。
如不服本判決應於收受判決後10日內向本院提出上訴書狀，並應
敘述具體理由。其未敘述上訴理由者，應於上訴期間屆滿後20日
內向本院補提理由書(均須按他造當事人之人數附繕本)「切勿逕
送上級法院」。
中    華    民    國   100    年    3     月    22    日
                                    書記官  黃旭淑
附表一（97年1月未付款）：
┌─┬───────────┬─────┬───┬─────┬─────┐
│編│    品名/規格         │   單價   │ 單位 │   金額   │ 備  註   │
│號│                      │（新臺幣）│      │（新臺幣）│          │
├─┼───────────┼─────┼───┼─────┼─────┤
│1 │ 監視系統保養月費     │   5,000元│ 每月 │  5,000元 │97年1月份 │
├─┼───────────┼─────┼───┼─────┼─────┤
│2 │ 攝影機更新分期付款   │   3,000元│1組/月│  3,000元 │27期之12  │
├─┼───────────┼─────┼───┼─────┼─────┤
│3 │ 燈控設備更新線路     │     800元│  4組 │  3,200元 │8樓       │
├─┼───────────┼─────┼───┼─────┼─────┤
│4 │ 錄影機主機           │  30,000元│  1台 │ 30,000元 │          │
├─┼───────────┼─────┼───┼─────┼─────┤
│5 │ 轉換器               │   4,500元│  1台 │  4,500元 │          │
├─┼───────────┼─────┼───┼─────┼─────┤
│6 │ 刷卡機（送修）       │   2,000元│  1台 │  2,000元 │          │
├─┼───────────┼─────┼───┼─────┼─────┤
│  │                      │          │ 總計 │ 47,700元 │          │
└─┴───────────┴─────┴───┴─────┴─────┘
附表二（97年2月未付款）：
┌─┬───────────┬─────┬───┬─────┬─────┐
│編│    品名/規格         │   單價   │ 單位 │   金額   │ 備  註   │
│號│                      │（新臺幣）│      │（新臺幣）│          │
├─┼───────────┼─────┼───┼─────┼─────┤
│1 │ 監視系統保養月費     │   5,000元│ 每月 │  5,000元 │97年2月份 │
├─┼───────────┼─────┼───┼─────┼─────┤
│2 │ 攝影機更新分期付款   │   3,000元│1組/月│  3,000元 │27期之13  │
├─┼───────────┼─────┼───┼─────┼─────┤
│3 │ 燈控設備更新線路     │     800元│  4組 │  3,200元 │7樓       │
├─┼───────────┼─────┼───┼─────┼─────┤
│  │                      │          │ 總計 │ 11,200元 │          │
└─┴───────────┴─────┴───┴─────┴─────┘
【附錄本判決論罪科刑法條】
中華民國刑法第169條（誣告罪）
意圖他人受刑事或懲戒處分，向該管公務員誣告者，處 7 年以
下有期徒刑。
意圖他人受刑事或懲戒處分，而偽造、變造證據，或使用偽造、
變造之證據者，亦同。